【裁判字號】    98,交抗,2635
【裁判日期】    981030
【裁判案由】    違反道路交通管理處罰條例
【裁判全文】
臺灣高等法院交通事件裁定            98年度交抗字第2635號
抗 告 人即
原處分機關  交通部公路總局新竹區監理所桃園監理站
代  表  人  劉瑞麟
受 處 分人  甲○○
上列抗告人因受處分人違反道路交通管理處罰條例案件，不服臺
灣桃園地方法院98年度交聲字第1981號，中華民國98年09月25日
所為之裁定，提起抗告，本院裁定如下：
    主  文
抗告駁回。
    理  由
一、原裁定意旨略以：
  (一)查異議人即受處分人甲○○所有車牌號碼 9N-6955號自用小
    客車，於97年 8月30日晚間11時23分許，行經國道樹林收費
    站南下電子收費（ETC） 車道，並未自動扣款繳納國道高速
    公路通行費等情，為異議人所不爭執。
  (二)雖依交通部臺灣區○道○○○路局樹林收費站98年 7月27日
    高樹稽字第0980001526號函：「經查本件通行費補繳通知單
    投遞地址為：甲○○_334桃園縣八德市○○里○○街10之 6
    號12樓，補繳通知單掛號號碼：00000000000000，於97年 9
    月24日投遞成功（處理局_八德大湳郵局），掛號信件由該
    大樓收發章簽收…。」等情，惟依卷附之八德大湳郵局掛號
    郵件簽收（收據）清單係記載「郵件號碼00000000000000行
    政文書、B6-12F、甲○○、退」，並經郵局送達人員劉國賢
    簽收，復經本院函詢八德大湳郵局，該局覆以：上開補繳通
    行費通知單於97年 9月26日由該局退回原寄件單位等語，足
    認上開補繳通行費通知單已於97年 9月26日退回原寄件單位
    ，自難認已合法送達於受處分人，而得期待異議人於繳款期
    限內依法繳納。
  (三)綜上所述，本件電子收費之營運單位遠通公司既未依前揭規
    定合法送達前揭補繳通行費及作業處理費通知單，自難認已
    合法踐行通知異議人補繳通行費之相關程序，則原處分機關
    逕以異議人未於補繳款期限內繳納通行費及作業處理費為由
    而加以處罰，而依道路交通管理處罰條例第27條第 1項之規
    定，裁處罰鍰3000元，尚有未洽。原處分既有上述違誤之處
    ，自應由本院將原處分撤銷，另為不罰之諭知等語。
二、抗告意旨略以：本件「補繳通行費通知單」係向受處分人送
    達，並由第三人以受雇人身份收受在案，則不論該受雇人是
    否交付受處分人，均自受雇人收受時即發生送達效力（97年
    9 月24日），縱八德大湳郵局掛號郵件簽收（收據）清單記
    載「郵件號碼00000000000000行政文書、B6-12F、甲○○、
    退」，及收受後原封退回原寄件單位（97年 9月26日），仍
    不影響其合法送達之效力。為維護道路交通管理之目的及公
    平性原則，請將原裁定撤銷，維持原處分云云。
三、按汽車行駛於應繳費之公路、橋樑、隧道或輪渡，不依規定
    繳費者，處汽車所有人或駕駛人新臺幣3,000元以上6,000元
    以下罰鍰，並追繳欠費，道路交通管理處罰條例第27條第 1
    項定有明文。次按，交通部臺灣區○道○○○路局為辦理電
    子收費申裝及欠費追繳作業，依據公路通行費徵收管理辦法
    （下稱本辦法）相關規定訂定交通部臺灣區○道○○○路局
    電子收費申裝及欠費追繳作業注意事項：車輛不依規定繳納
    通行費，營運單位之自動收費系統應將該用路人車輛之車種
    、牌照號碼、通行時間、地點、行駛方向等予以記錄並照相
    或錄影存記。營運單位應依本局查明之車籍資料，製發「補
    繳通行費及作業處理費通知單，追繳通行費並加收作業處理
    費用。但因系統因素致無法完成扣款交易者，不另收作業處
    理費；用路人應依「補繳通行費及作業處理費通知單」所列
    金額及繳費期限完成補繳，逾補繳期限截止日未繳納者，依
    法舉發，交通部臺灣區○道○○○路局電子收費申裝及欠費
    追繳作業注意事項第 1條、第13條第1項、第2項、第17條分
    別定有明文。
四、又處理違反道路交通管理事件，有關文書送達之程序，依行
    政程序法之規定，違反道路交通管理事件統一裁罰基準及處
    理細則第5 條定有明文。而行政程序法中對於文書送達，於
    應受送達人之住居所、事務所或營業所為之。但在行政機關
    辦公處所或他處會晤應受送達人時，得於會晤處所為之；於
    應送達處所不獲會晤應受送達人時，得將文書付與有辨別事
    理能力之同居人、受僱人或應送達處所之接收郵件人員；又
    送達不能依前2 條規定為之者，得將文書寄存送達地之地方
    自治或警察機關，並作送達通知書2份，1份黏貼於應受送達
    人住居所、事務所、營業所或其就業處所門首，另1份交由
    鄰居轉交或置於該送達處所信箱或其他適當位置，以為送達
    。前項情形，由郵政機關為送達者，得將文書寄存於送達地
    之郵政機關。寄存機關自收受寄存文書之日起，應保存3個
    月，行政程序法第72條第1項、第73條第1項、第74條亦分別
    定有明文。又關於汽車行駛於應繳納通行費之國道高速公路
    未依規定繳費時，既應由遠通電收公司依高公局查明之車籍
    資料寄發補繳通知單通知用路人補繳，則該「補繳通行費及
    作業處理費通知單」之書面通知，仍應依上開規定送達，自
    不待言。
五、經查：
  (一)本件受處分人甲○○所有車牌號碼 9N-6955號自用小客車，
    於97年 8月30日晚間11時23分許，行經國道樹林收費站南下
    電子收費 （ETC）車道，並未自動扣款繳納國道高速公路通
    行費等情，為受處分人所不爭執，堪以認定。
  (二)本件補繳通行費通知單依卷附八德大湳郵局97年9月24日掛
    號郵件簽收（收據）清單記載：「郵件號碼00000000000000
    行政文書、B6-12F、甲○○、退」，並經郵局送達人員劉國
    賢簽收。復經原審法院函詢八德大湳郵局，該局回覆：「Ｚ0
    0000000000000之郵件於97年9月26日由該局退回原寄件單位
    」等語（見原審卷第20頁），足認上開補繳通行費通知單已
    於97年9月26日退回原寄件單位。原處分機關屢於原審提出
    之意見書中及抗告意旨主張：「本件通行費補繳通知單投遞
    地址為：甲○○_334桃園縣八德市○○里○○街10-6號12樓
    ，補繳通知單掛號號碼：00000000000000，於97年9月24日
    投遞成功（處理局_八德大湳郵局），掛號信件由該大樓收
    發章簽收…。」等情，並有交通部臺灣區○道○○○路局樹
    林收費站98年 7月27日高樹稽字第0980001526號函在卷可憑
    ，然本院遍閱全卷，抗告人並未提出該通行費補繳通知單送
    達回證資料以資審認，自難遽為採信。故本件電子收費之營
    運單位遠通公司既未依前揭規定合法送達補繳通行費及作業
    處理費通知單，自難認已合法踐行通知受處分人補繳通行費
    之相關程序，從而，原處分機關逕以受處分人未於補繳款期
    限內繳納通行費及作業處理費為由而加以舉發及裁罰，即有
    未洽。原審法院同此見解，因而諭知撤銷原處分，受處分人
    甲○○不罰，核無違誤。抗告人仍執前詞提起抗告，指摘原
    裁定不當，為無理由，應予駁回。
據上論結，應依道路交通案件處理辦法第26條，刑事訴訟法第41
2 條，裁定如主文。
中    華    民    國    98    年    10    月    30    日
                  刑事第十二庭審判長法  官  蔡永昌
                                    法  官  蔡國在
                                    法  官  蔡新毅
以上正本證明與原本無異。
不得再抗告。
                                    書記官  賴立旻
中    華    民    國    98    年    11    月    3     日


司法院資訊處製作；財團法人民間司法改革基金會備份。
